【裁判字號】    99,司財管,65
【裁判日期】    990831
【裁判案由】    指定遺產管理人
【裁判全文】
臺灣臺中地方法院民事裁定            99年度司財管字第65號
聲  請  人  國泰世華商業銀行股份有限公司
法定代理人  甲○○
代  理  人  乙○○
上列聲請人聲請指定被繼承人丙○○遺產管理人事件，本院裁定
如下：
    主  文
聲請駁回。
聲請費用由聲請人負擔。
    理  由
一、按繼承開始時，繼承人有無不明，而不能依民法第一千一百
    七十七條由親屬會議選任遺產管理人或無親屬會議時，依民
    法第一千一百七十八條第二項、非訟事件法第一百四十五條
    之規定，固得由利害關係人聲請法院選任之，惟此限於繼承
    開始繼承人有無不明之情形，始有其適用。此為民法第一千
    一百七十七條、第一千一百七十八條第二項所規定。又所謂
    繼承開始時，繼承人之有無不明，係指有無配偶及民法第一
    千一百三十八條各款血親不明之謂，如確有繼承人生存，即
    不得謂繼承人有無不明（最高法院八十二年度臺上字第一三
    三０號判決參照）。
二、本件聲請意旨略以：被繼承人丙○○（男、民國○○○年○
    月○○○日生、身分證統一編號：Ｚ000000000號
    、生前最後住所：臺中市○○區○○路一七一號三樓之六）
    於九十一年十月十一日與聲請人簽訂信用卡使用契約，於九
    十三年二月三日與聲請人簽訂簡易通信貸款契約，截至九十
    五年五月十三日止尚有新台幣（下同）十萬六千六百八十九
    元未按期繳付，其中本金為九萬八千七百五十六元，惟被繼
    承人於九十八年十二月二十三日死亡，已有繼承人拋棄繼承
    ，其繼承人處於有無不明之狀態，其親屬會議並未於一個月
    內選定遺產管理人，致聲請人無法就被繼承人之遺產行使權
    利，聲請人自得基於利害關係人之地位，依法聲請指定被繼
    承人之遺產管理人云云，並提出信用卡申請書暨簡易通信貸
    款申請書、對帳單、債權明細、本院家事庭函（以上均影本
    ）、被繼承人除戶戶籍謄本各一件等為證。
三、經查：聲請人主張被繼承人丙○○於九十八年十二月二十三
    日死亡乙情，業據聲請人提出丙○○之除戶戶籍謄本為證，
    自堪信聲請人此部分主張為真實。又聲請人主張被繼承人丙
    ○○有繼承人已拋棄繼承，其對丙○○有借款債權未能求償
    等情，固據聲請人提出本院家事庭函、信用卡申請書暨簡易
    通信貸款申請書、對帳單、債權明細均影本各一件為證。然
    本院依職權調取九十九年度司繼字第五三五號拋棄繼承案卷
    及全戶戶籍資料查詢結果表查核，被繼承人之配偶吳秀枝、
    第一順序繼承人即長女邱怡甄、次女邱怡珊、孫張晏銘均聲
    明拋棄繼承，並准予備查在案；而被繼承人之父邱桃已歿，
    惟第二順序繼承人即被繼承人之母邱陳秀煨仍生存，且尚未
    為繼承權之拋棄。是本件被繼承人既尚有繼承人邱陳秀煨存
    在，非屬無人繼承．揆諸首揭規定說明，本件聲請人遽以聲
    請指定被繼承人之遺產管理人，於法自有未合，應予駁回。
四、依非訟事件法第二十一條第一項前段，裁定如主文。
中    華    民    國    99    年    8     月    31    日
                        家事法庭    司法事務官  羅欣寧
以上為正本係照原本作成。
如不服本件裁定，得於裁定書送達之翌日起十日內，以書狀敘述
理由，向本庭提起抗告。並應繳納抗告費新台幣一千元。
中    華    民    國    99    年    8     月    31    日
                                    書  記  官  蔡萍萍

司法院資訊處製作；財團法人民間司法改革基金會備份。
